臺灣高雄地方法院刑事判決　　　　　　100年度交易緝字第3號
公　訴　人　臺灣高雄地方法院檢察署檢察官
被　　　告　王孝光
上列被告因過失致死案件，經檢察官提起公訴（96年度偵字第35
074 號），本院以簡式審判程序審理，判決如下：
    主  文
王孝光犯過失致人於死罪，處有期徒刑陸月，如易科罰金，以新
臺幣壹仟元折算壹日。
    事  實
一、王孝光考領有普通重型機器腳踏車駕駛執照，其於民國96年
    12月5 日上午6 時5 分許，駕駛車號612-BKC 號重機車，後
    座附載同事許愛東，沿高雄市前金區○○○路由北往南方向
    ，行駛至中華三路與七賢二路交叉路口處「彩色巴黎」泡沫
    紅茶坊前，欲左轉七賢二路由西往東方向行駛時，本應注意
    機車行駛至交岔路口，其轉彎，應依標誌或標線之規定行駛
    ，內側車道設有禁行機車標誌或標線者，應依兩段方式進行
    左轉，不得由內側或其他車道左轉，並應注意車前狀況，隨
    時採取必要之安全措施。且依當時情況：天候晴、有晨光、
    柏油路面乾燥、無缺陷、無障礙物、視距良好，又無不能注
    意之情事。詎王孝光見中華三路由北往南方向之交通號誌已
    轉為紅燈，因不願停等二次紅燈而作二段式左轉，竟疏未遵
    守道路交通標線指示及車前狀況，直接從「彩色巴黎」泡沫
    紅茶坊前左轉，由西往東方向逆向行駛七賢二路由東往西方
    向車道。適有賴勇全（業經判處有期徒刑8 月確定）無照駕
    駛車號GVB-547 號重機車，由七賢二路（南側）193之10 號
    「藍語生活館」網咖前出發，欲至左斜對角之七賢二路（東
    向西）與中華三路（南向北）交叉路口處，再轉往中華三路
    由南往北方向行駛，亦未注意遵守道路交通標線之指示及車
    前狀況，為抄捷徑，直接從「藍語生活館」網咖前，由東南
    朝西北，以對角線方向逆向橫越七賢二路，行駛至左斜對角
    之七賢二路（東向西）與中華三路（南向北）交叉路口。王
    孝光所騎機車乃與賴勇全所騎機車在七賢二路（東向西）與
    中華三路（南向北）交岔路口處發生擦撞，王孝光與後座之
    許愛東因而人車倒地，致許愛東受有頭部外傷，經緊急送往
    高雄市立聯合醫院大同院區急救，仍因顱內出血傷重不治，
    於同日上午9 時38分宣告急救無效死亡。王孝光於肇事後，
    留在現場等待救護車前來將許愛東送醫，並隨至醫院等候，
    於有偵查犯罪職權之機關或公務員尚未發覺其犯罪前，主動
    向據報到場之員警郭建志表明為肇事者，自首而接受裁判。
二、案經高雄市政府警察局新興分局報請臺灣高雄地方法院檢察
    署檢察官偵查起訴。
    理  由
一、本件被告王孝光所犯刑法第276 條第1 項之過失致人於死罪
    ，並非法定本刑為死刑、無期徒刑或最輕本刑為3 年以上有
    期徒刑之罪，且於準備程序進行中，已就被訴事實為有罪之
    陳述，經本院告知簡式審判程序之旨，並聽取當事人之意見
    後，認宜進行簡式審判程序，爰依刑事訴訟法第273 條之1
    第1項 之規定，裁定本件進行簡式審判程序，合先敘明。
二、上述事實，已據被告王孝光於本院審理中坦認不諱（見本院
    100 年度交易緝字第3 號卷〈下稱交易緝卷〉第62頁），核
    與證人即同案被告賴勇全於警詢、偵查中證述情節大致相符
    （見高雄市政府警察局新興分局高市警新分偵字第09600329
    21號影卷〈下稱警卷〉第4 、40頁），並有道路交通事故現
    場圖、調查報告表(一)、調查報告表(二)、談話記錄表、舉發違
    規通知單、車籍查詢資料、駕駛人查詢資料、現場採證照片
    、相驗筆錄、法醫驗斷書、相驗屍體證明書在卷為證（見警
    卷第8-22、34-37 頁、臺灣高雄地方法院檢察署96年度相字
    第2142號卷〈下稱相驗卷〉第20 -35頁）。被告自白既有上
    述證據可佐，足認確與事實相符，自堪採為論科之依據。
三、按汽（機）車行駛時，駕駛人應注意車前狀況及兩車併行之
    間隔，並隨時採取必要之安全措施；機器腳踏車（即機車）
    行駛至交岔路口，其轉彎應依標誌或標線之規定行駛；內側
    車道設有禁行機車標誌或標線者，應依兩段方式進行左轉，
    不得由內側或其他車道左轉，道路交通安全規則第94條第3
    項、第99條第2 項定有明文。被告王孝光考領有普通重型機
    器腳踏車駕駛執照，有駕駛人查詢資料在卷可查（見警卷第
    21頁），對於上述規定自屬知悉，並應注意遵守。而依當時
    情形：天候晴、有晨光、柏油路面乾燥、無缺陷、無障礙物
    、視距良好等情，業據前述道路交通事故調查報告表(一)記載
    明確（見警卷第10頁），又無不能注意之情事。詎被告疏未
    注意遵守道路交通標線指示，未作二段式左轉，竟逆向行駛
    ，復未注意車前狀況，致與同案被告賴勇全駕駛並逆向行駛
    之機車發生擦撞，造成乘坐被告機車後座之被害人許愛東因
    而倒地受傷，並因傷重不治死亡。被告上開駕駛行為，顯然
    具有過失，且與同案被告賴勇全之駕駛行為，同為造成被害
    人死亡之原因，被告之過失行為與被害人之死亡結果間，顯
    有相當因果關係。本件事證明確，被告犯行已堪認定，應予
    依法論科。
四、核被告所為，係犯刑法第276 條第1 項之過失致人於死罪。
    被告於肇事後，留在現場等待救護車前來將許愛東送醫，並
    隨至醫院等候，於有偵查犯罪職權之機關或公務員尚未發覺
    其犯罪前，主動向據報到場之員警郭建志表明其為肇事者等
    情，有前述高雄市政府警察局交通大隊交通事故談話紀錄表
    可證（見警卷第14頁），已符合自首要件，其後於審判中雖
    未到庭，而經通緝到案，惟事後通緝並不影響先前已為自首
    之效力，仍應依刑法第62條前段之規定減輕其刑。
五、審酌被告前有竊盜前科，有臺灣高等法院被告前案紀錄表在
    卷可按（見本院交易緝卷第72-75 頁），素行欠佳，其駕駛
    機車搭載同事即被害人許愛東，更應注意遵守交通規則以維
    被害人之安全，竟不依道路交通標線指示，未作二段式左轉
    ，反而逆向行駛，又未注意車前狀況，致與同案被告賴勇全
    所駕並逆向行駛之機車發生擦撞，過失程度非輕，導致被害
    人喪失寶貴性命，使家屬陷於長期悲痛，犯罪所生危害重大
    ，於審判中復未到庭，經長期通緝始緝獲到案，迄未與被害
    人家屬達成和解，亦未為賠償，本應重懲不貸；惟衡以被告
    於警詢、偵查及本院審理中，始終坦承犯行，而本件交通事
    故發生與被害人死亡之結果，同案被告賴勇全亦有過失責任
    ，且賴勇全係無照駕駛而有應加重其刑之原因，經判處有期
    徒刑8 月確定，被告則考領有駕駛執照，無此加重其刑原因
    ，又被告教育程度為高中畢業，無業，家庭經濟狀況欠佳，
    有受詢問人基本資料表在卷可參（見本院交易緝卷第1 頁）
    ，及其違反義務之程度、與被害人之關係、生活狀況等一切
    情狀，量處如主文所示之刑，並諭知如主文所示易科罰金之
    折算標準。
據上論斷，應依刑事訴訟法第284 條之1 、第273 條之1 第1 項
、第299 條第1 項前段，刑法第276 條第1 項、第62條前段，第
41條第1 項前段，刑法施行法第1 條之1 ，判決如主文。
本案經檢察官鄭珮琪到庭執行職務。
中    華    民    國   100    年    5     月    30    日
                  刑事第十六庭  法  官  林柏壽
以上正本係照原本作成。
如不服本判決應於收受判決後10日內向本院提出上訴書狀，並應
敘述具體理由。其未敘述上訴理由者，應於上訴期間屆滿後20日
內向本院補提理由書（均須按他造當事人之人數附繕本）「切勿
逕送上級法院」。
中    華    民    國   100    年    5     月    30    日
                                書記官  洪嘉慧
附錄本案論罪科刑法條：
刑法第276 條第1 項（過失致人於死罪）
因過失致人於死者，處2 年以下有期徒刑、拘役或2 千元以下罰
金。